臺灣高等法院刑事裁定　　　　　　　　　 100年度抗字第79號
抗　告　人
即受刑　人　孫玉豪
上列抗告人因聲請撤銷緩刑案件，不服臺灣臺北地方法院中華民
國99年12月28日裁定（99年度撤緩字第129號），提起抗告，本
院裁定如下：
    主  文
原裁定撤銷，發回臺灣臺北地方法院。
    理  由
一、原裁定意旨略以：受刑人孫玉豪因犯妨害自由罪，前經臺灣
    士林地方法院於民國（下同）99年2 月11日以99年度易字第
    474號判處有期徒刑4 月，嗣經本院駁回被告上訴，惟緩刑3
    年，並於99年6月9 日確定在案。惟受刑人於緩刑前之97年6
    月16日因故意犯詐欺取財罪，而在緩刑期間內，經臺灣士林
    地方法院於99年10月13日以同院99年度易字第200 號判決，
    判處有期徒刑6月確定。受刑人違反刑法第75條之1第1項第1
    款規定，原宣告之緩刑難收其預期效果，而有執行刑罰之必
    要，檢察官之聲請，於法並無不合，爰裁定撤銷受刑人前揭
    緩刑之宣告云云。
二、抗告意旨略以：抗告人係因96年10月間被派駐中影文化城擔
    任現場管理工作，將文化城古城出租於阿里山公司對外營運
    ，後因違約問題，同時涉犯妨害自由及詐欺二部分，妨害自
    由案部分於宣告緩刑後，抗告人即兢兢業業，未敢隕越。而
    詐欺罪部分，原經檢察官不起訴處分，經再議發回後，檢察
    官將抗告人起訴，在上開詐欺案原審開庭中，即將所收金錢
    賠償告訴人，於原審判決後亦未上訴，且執行時也一次繳清
    罰金，已收緩刑預期之效果，請鈞院撤銷原裁定云云。
三、按刑法第75條之1規定：「受緩刑之宣告而有下列情形之一
    ，足認原宣告之緩刑難收其預期效果，而有執行刑罰之必要
    者，得撤銷其宣告：一、緩刑前因故意犯他罪，而在緩刑期
    內受六月以下有期徒刑、拘役或罰金之宣告確定者。二、緩
    刑期內因故意犯他罪，而在緩刑期內受六月以下有期徒刑、
    拘役或罰金之宣告確定者。」考其立法理由要旨在於「列為
    應撤銷緩刑之事由，除有特殊例外情形外，符合要件者，原
    則上應撤銷」、「而特殊例外情形，採用裁量撤銷主義，賦
    與法院撤銷與否之權限，特於第1 項規定實質要件為：足認
    原宣告之緩刑難收其預期效果，而有執行刑罰之必要，供作
    審認之標準」。換言之，「原則撤銷」、「例外不撤銷」之
    從嚴審核為標準。現行關於緩刑前或緩刑期間故意犯他罪，
    而在緩刑期內受得易科罰金之有期徒刑之宣告者，列為應撤
    銷緩刑之事由，因認過於嚴苛，而排除第75條應撤銷緩刑之
    事由，移列至得撤銷緩刑事由，俾使法官依被告再犯情節，
    而裁量是否撤銷先前緩刑之宣告；其次，如有前開事由，但
    判決宣告拘役、罰金時，可見行為人仍未見悔悟，有列為得
    撤銷緩刑之事由，以資彈性適用，爰於第1項第1 款、第2款
    增訂之。次按緩刑宣告是否得撤銷，除須符合刑法第75條之
    1第1項各款之要件外，該條並採裁量撤銷主義，賦予法院撤
    銷與否之權限，於該條第1 項規定係以「足認原宣告之緩刑
    難收其預期效果，而有執行刑罰之必要」為實質要件，供作
    審認之標準。亦即於上揭「得」撤銷緩刑之情形，法官應依
    職權本於合目的性之裁量，妥適審酌受刑人所犯前後數罪間
    ，關於法益侵害之性質、再犯之原因、違反法規範之情節是
    否重大、受刑人主觀犯意所顯現之惡性及其反社會性等各情
    ，是否已使前案原為促使惡性輕微之被告或偶發犯、初犯改
    過自新而宣告之緩刑，已難收其預期之效果，而確有執行刑
    罰之必要，供作審認之標準。
四、經查：
  (一)本件抗告人孫玉豪前經臺灣士林地方法院於99年2 月11日以
    99年度易字第474號判處有期徒刑4月，嗣經本院駁回被告上
    訴，惟緩刑3 年，並於99年6月9日確定在案。而抗告人在於
    緩刑前之97年6 月16日因故意犯幫助詐欺取財罪，而在緩刑
    期間內，經臺灣士林地方法院於99年10月13日以同院99年度
    易字第200號判決，判處有期徒刑6月確定，嗣抗告人於99年
    12月13日繳納罰金結案等情，有本院被告前案紀錄表附卷可
    稽，是抗告人係於緩刑期前故意犯幫助詐欺取財罪，而在緩
    刑期內受得易科罰金之有期徒刑宣告確定，並已繳清罰金，
    堪予認定。
  (二)經查：本件檢察官僅依抗告人於緩刑前故意犯詐欺取財罪，
    而在緩刑期內受6 月有期徒刑之宣告確定，即認抗告人緩刑
    之宣告難收其預期效果，依前開規定聲請撤銷緩刑。惟觀卷
    附99年度上易字第874號判決及99年度易字第200號判決內容
    ，及本院被告前案紀錄表，抗告人確係在任職中影公司期間
    ，對阿里山公司涉犯上開妨害自由、詐欺取財二罪名，其中
    詐欺取財罪部分原經檢察官不起訴處分，經再議發回後再經
    檢察官起訴，由法院分別裁判，此與緩刑宣告前後再犯之情
    形，不盡相同。且抗告人於上開詐欺取財案中，已賠償告訴
    人，並經告訴人表示不予追究(99年度易字第200號判決第12
    頁參照) 。原審就此既未依職權本於合目的性之裁量，妥適
    審酌抗告人所犯前後2 罪間，關於法益侵害之性質、再犯之
    原因、違反法規範之情節是否重大、抗告人主觀犯意所顯現
    之惡性等情，是否已使前案原為促使惡性輕微之偶發犯、初
    犯改過自新而宣告之緩刑，難收其預期之效果，而確有執行
    刑罰之必要性，在裁定理由內詳加論述，審認明白，僅以檢
    察官之聲請於法並無不合，而為形式上審查，即認緩刑宣告
    已難收其預期效果，依上開說明，自嫌率斷。抗告人執此指
    摘原裁定不當，為有理由，應由本院將原裁定予以撤銷，發
    回原法院更為適當之裁定。
據上論斷，依刑事訴訟法第413條前段，裁定如主文。
中    華    民    國   100    年    1     月    28    日
                  刑事第十七庭  審判長法  官  王炳梁
                                      法  官  周明鴻
                                      法  官  陳世宗
以上正本證明與原本無異。
不得再抗告。
                                      書記官  李佳穎
中    華    民    國   100    年    1     月    28    日